# 【求助陈版主】子公司申请破产清算后的合并问题

提问人：gladysxjw 时间：2022-07-09 19:11:04
请教陈版主：
A集团有a（母公司）、b、c三个二级子公司，其中b公司只有一个境外子公司w公司（b持有w公司80%股权）。现在w公司已申请破产清算并移交给破产管理人但尚未完成清算过程，A集团已无法控制w公司破产后相关清算事宜。年末A集团编制报表时，是否不应再将w公司纳入合并范围？b公司对w公司有长投成本 1000 万、其他应收款 200 万、为其开具保函 100 万（未来极有可能需要兑付），a公司对w公司有其他应收款 500 万；w公司 22 年1-12月净利润 300 ，期初未分配利润-2800万，期末未分配利润-2500万。请问该如何编制相关单体、合并分录？
是否不将w公司纳入合并范围？b公司单体做如下分录正确吗？
借：年初未分配利润-2800*80%=-2240
年末未分配利润2500*80%=-2000
投资收益 5240
贷：长期股权投资 1000
少数股东不做账务处理，投资收益-5240留存在合并层面作为最终的投资损失
另外对于b公司、a公司对其的往来款及保函应该怎么处理呢？往来款是否可以申报债权，还是需要计提减值呢？对于这种破产清算的公司，是否还需要承担人员遣散安置费？
感谢陈版主

回答人：chenyiwei
1 、鉴于“w公司已申请破产清算并移交给破产管理人但尚未完成清算过程，A集团已无法控制w公司破产后相关清算事宜”，故应在W公司被移交给破产管理人之日视同处置，不再将其纳入合并报表范围。
2 、合并报表层面对于丧失W公司控制权应确认的损益=A集团对W公司的股权投资和债权的预计可收回金额+丧失控制权之日与W公司相关的20%少数股东权益-（W公司处置日账面净资产（负数）+W公司处置日对A公司的负债）-A集团对W公司承担的预计负债。
3 、一般理解，b公司、a公司对其的往来款可以申报债权，保函相关代偿义务在履行后也可以申报债权，具体建议咨询律师；但不论是否申报债权，在会计上都应当谨慎对其计提减值准备。
是否承担人员遣散安置费属于法律问题，建议咨询律师。